【裁判字號】    92,簡上,268
【裁判日期】    920808
【裁判案由】    妨害投票
【裁判全文】
臺灣高雄地方法院刑事判決                        九十二年度簡上字第二六八號
    上  訴  人  甲○○
右上訴人因妨害投票案件，不服臺灣高雄地方法院高雄簡易庭九十一年度雄簡字第一
三八號中華民國九十一年七月八日第一審刑事簡易判決（起訴案號：臺灣高雄地方法
院檢察署九十一年度選偵字第一三八號），提起上訴，本院判決如左：
      主  文
原判決撤銷。
甲○○以其他非法之方法，使投票發生不正確之結果，處有期徒刑月，如易科罰金
，以佰元折算壹日；褫奪公權貳年。緩刑貳年。
      事  實
一、甲○○患有中度精神分裂症，自民國九十年一月間起即有因該疾病陸續就醫之紀
    錄，有自語、幻聽等現象，因受該症狀影響，而有自我控制能力變差，對外在環
    境判斷能力減損等情形，對於外界事務之知覺理會與判斷作用及自由決定意思之
    能力，較普通人之平均程度顯然減退，為精神耗弱之人。緣甲○○係呂良文之弟
    ，均設籍在高雄市○○區○○里○○○路一四二巷十號，為前金區北金里第六屆
    里長選舉具有投票權之人，呂良文因工作緣故，不及返家取得身分證及印章前往
    投票，其父呂在用遂於九十一年六月八日前之不詳時間，將呂良文之印章一枚及
    身分證交予甲○○轉交呂良文前往投票。詎甲○○見呂良文表示工作忙碌無法前
    往投票，竟擅自持呂良文之身分證及印章一枚，前往位於前金區○○○路一五八
    號之００四投開票所，代替呂良文投票，並盜用持該呂良文之印章蓋在選舉人名
    冊上，向選務人員表示其為呂良文，使選務人員陷於錯誤而交付選票，以此方式
    冒用呂良文之身分領得選票一張，並進而圈選投票，使投票發生不正確之結果，
    且足生損害於公眾及呂良文。嗣因甲○○完成前開投票程序後，復持自己所有之
    身分證向選務人員領取選票，經選務人員察覺有異而報警查獲。
二、案經高雄市政府警察局新興分局報告臺灣高雄地方法院檢察署檢察官偵查起訴。
      理  由
一、右揭犯罪事實，業經上訴人分別於警訊、偵查中，暨本院調查審理中坦承不諱，
    並經證人乙○○、呂良文於警訊中證述屬實，且有高雄市第六屆里長選舉前金區
    北金里第四投票所選舉人名冊一件扣案可稽。足見被告所為自白與事實相符，自
    得採為論罪科刑之依據。本件事證明確，被告犯行洵堪認定。
二、按最高法院八十六年台上字第三二九五號判決所示，盜用印章與盜用印文為不同
    之犯罪態樣，盜取他人之印章持以蓋用，當然產生該印章之印文，只成立盜印章
    罪，不應再論以盜用印文罪，亦非盜用印章行為為盜用印文行為所吸收。是核被
    告甲○○所為，係犯刑法第一百四十六條第一項之妨害投票正確罪及同法第二百
    十七條第二項之盜用印章罪，二罪間有方法結果牽連犯關係，從較重之刑法第一
    百四十六條第一項妨害投票罪處斷。又上訴人患有中度精神分裂症，自九十年一
    月間起即陸續有就醫之紀錄，有自語、幻聽等現象，而產生自我控制能力變差，
    對外在環境判斷能力減損等情，不僅經證人即上訴人之姊呂玲環證述在卷，且有
    高雄市立凱旋醫院九十二年七月七日高市凱醫成字第○九二○○○三三七二號函
    一件暨該函所附病歷一紙在卷可查，足見上訴人對於外界事務之知覺理會與判斷
    作用及自由決定意思之能力，較普通人之平均程度顯然減退，故認其行為時為精
    神耗弱之人，應依刑法第十九條第二項之規定減輕其刑。原審所為論罪科刑之判
    決，固非無見，然原審認被告將呂良文之印章蓋用於選舉人名冊上，所為係屬刑
    法第二百十七條第二項之盜用印文罪，暨漏未審酌上訴人精神耗弱之事實，而應
    依刑法第十九條第二項之規定減輕其刑等節，尚有可議，是上訴意旨指摘原判決
    不當，為有理由，自應由本院將原判決撤銷改判。本院審酌上訴人僅於八十四年
    間有違反麻醉藥品管理條例一項前案紀錄，素行並非甚惡，此有臺灣高等法院被
    告全國前案紀錄表一件在卷可查，並考量其犯後已坦承犯行，甚有悔意，態度良
    好，及其因精神疾病干擾，僅單純為幫忙其兄呂良文投票致為本件犯行之犯罪動
    機、手段，暨對於投票產生不正確之結果尚屬輕微等一切情狀，量處如主文所示
    之刑，並諭知易科罰金之折算標準，並依公職人員選舉罷免法第九十八條第三項
    之規定，為褫奪公權之宣告。至扣案選舉名冊上所載呂良文之印文一枚，乃上訴
    人所盜用乙節，已經上訴人自承在卷，並經證人呂良文證述屬實，是無庸依刑法
    第二百十九條之規定宣告沒收，原判決所為沒收之宣告，尚有未洽，併此敘明。
    末查，上訴人前雖於八十四年間因違反麻醉藥品管理條例案件，經臺灣屏東地方
    法院以八十四年易字第二四００號判處有期徒刑三月，於八十五年二月五日確定
    ，並於八十五年七月十六日執行完畢，然此後五年內別無其他前科紀錄，亦未曾
    再受有期徒刑之宣告，素行非惡，此有前述前案紀錄表一件在卷可查，且考其犯
    罪動機，乃因不明選舉投票之法定程序，致誤蹈法網，經此偵審程序之教訓，當
    已足資警惕，諒無再犯之虞，且上訴人因中度精神疾病，現正由高雄市立凱旋醫
    院繼續追蹤治療中，有該院九十二年七月二日出具之診斷證明書一紙在卷可查，
    並經證人即上訴人之姐呂玲環於本院審理中證述屬實，依此類疾病亟需長期以藥
    物控制，不宜遽予中斷療程之性質觀之，本院認所宣告之刑以暫不執行為適當，
    爰併予諭知緩刑二年，俾供上訴人治療其慢性精神病，並勵自新。
據上論斷，應依刑事訴訟法第四百五十五條之一第一項、第三項、第三百六十九條第
一項前段、第三百六十四條、第四百四十九條第一項前段、第三項、第四百五十條第
一項，公職人員選舉罷免法第九十八條第三項，刑法第一百四十六條第一項、第二百
十七條第二項、第五十五條、第十九條第二項、第四十一條第一項前段、第三十七條
、第七十四條第一款，罰金罰鍰提高標準條例第二條，判決如主文。
本案經檢察官林敏惠到庭執行職務。
中    華    民    國    九十二    年      八      月          八日
                                  臺灣高雄地方法院刑事第七庭
                                      審判長法  官  陳  志  銘
                                            法  官  柯  盛  益
                                            法  官  汪  怡  君
右正本證明與原本無異。
不得上訴。
                                            書記官  李  梅  芬
中    華    民    國    九十二    年      八      月        八          日


司法院資訊處製作；財團法人民間司法改革基金會備份。
